【裁判字號】    90,易,311
【裁判日期】    901011
【裁判案由】    詐欺
【裁判全文】
臺灣基隆地方法院刑事判決                            九十年度易字第三一一號
    公  訴  人  臺灣基隆地方法院檢察署檢察官
    被      告  丙○○
右列被告因詐欺案件，經檢察官提起公訴（八十九年度偵字第一二九八號），本院判
決如左：
    主  文
丙○○連續意圖為自己不法之利益，以無線方式，盜用他人電信設備通信，累犯，處
有期徒刑肆月，如易科罰金，以銀元佰元（即新臺幣玖佰元）折算壹日。
    事  實
一、丙○○曾於民國（下同）八十六年間，因違反麻醉藥品管理條例案件，先後經臺
    灣高等法院及本院分別判處有期徒刑七月、八月確定，於八十七年八月二十七日
    縮短刑期假釋期滿執行完畢，猶不知悔改。八十八年八月十三日（公訴人誤認係
    八十八年八月十四日），丙○○陪同年籍、姓名均不詳之綽號「香腸」成年男子
    至基隆市○○路八十二號「千代通信行」，由「香腸」冒用乙○○之名義填具「
    和信ONLINE服務申請書」，連同「香腸」以不詳方式取得之乙○○身分證影本交
    予該通信行職員（經查，乙○○之身分證係於八十八年八月中旬某日，在停放於
    臺北縣萬里鄉萬里加投一六五之一號旁之自用小客車上遭不詳人士所竊），由「
    香腸」委託該通信行代向和信電訊股份有限公司（下稱和信公司）申請行動電話
    門號（此部分並無積極證據足證丙○○與「香腸」間有犯意聯絡或行為分擔）。
    嗣和信公司據以核發Ｚ000000000號行動電話門號卡（即ＳＩＭ卡）後
    ，因千代通信行無法聯絡「香腸」本人前往領取，轉而通知丙○○代領，丙○○
    於八十八年八月十四日代「香腸」領取該門號卡後，竟意圖為自己不法之利益，
    並基於概括犯意，未事先徵得該行動電話門號實際租用人「香腸」或租用名義人
    「乙○○」之同意，自八十八年八月十四日起至同年九月一日止，在基隆市內，
    連續多次盜用該行動電話門號電信設備與他人通話，期間並曾自八十八年八月二
    十三日起，擅自將該行動電話門號卡借予不知情之甲○○使用（實際撥打金額不
    詳），再由甲○○將該行動電話門號卡借予不知情之陳國諒使用（實際撥打金額
    不詳），使和信公司誤認係租用名義人「乙○○」所撥用而提供通信服務，丙○○因而取得免付通話費用之不法利益及免付行動電話門號月租費之不法利益，合
    計新台幣（下同）三千九百六十五元（月租費三百二十五元、通話費三千六百四
    十元）。嗣經警追查乙○○遭人冒用名義申請行動電話門號案件，因而循線查悉
    上情。
二、案經基隆市警察局第二分局報請臺灣基隆地方法院檢察署檢察官偵查起訴。
    理  由
一、訊據被告丙○○，坦承於八十八年八月十三日陪同「香腸」至千代通信行，由「
    香腸」自行申請租用和信公司之行動電話門號後，因千代通信行無法聯絡上「香
    腸」，乃由伊於八十八年八月十四日代「香腸」領取Ｚ000000000號行
    動電話門號卡，並未經「香腸」同意，擅自使用該行動電話門號與人通話，並轉
    借不知情之甲○○、陳國諒使用至為警查獲止等情不諱，核與證人甲○○、陳國
    諒、乙○○之證述情節相符，並有「和信ONLINE服務申請書」影本一份、Ｚ00
    0000000號行動電話自八十八年八月十四日起至同年九月一日止之通聯紀
    錄一份、通訊費用帳單一份在卷可稽，被告之自白核與積極證據相符，本件事證
    明確，被告未經行動電話門號承租人之同意，擅自盜用該行動電話門號電信設備
    與人通話之犯行堪可認定。
二、查修正前電信法第五十六條第一項規定：「意圖為自己或第三人不法之利益，以
    有線、無線或其他電磁方式，盜接或盜用他人電信設備通信者，處五年以下有期
    徒刑、拘役或科或併科新臺幣十五萬元以下罰金」；惟被告行為後，電信法之部
    分條文已於八十八年十一月三日經總統以華總一義字第八八ＯＯ二六二七九Ｏ號
    令公布修正，自同年十一月五日生效施行，依新修正該法第五十六條第一項規定
    ：「意圖為自己或第三人不法之利益，以有線、無線或其他電磁方式，盜接或盜
    用他人電信設備通信者，處五年以下有期徒刑，得併科新臺幣一百五十萬元以下
    罰金」；其新舊法比較結果，以舊法較有利於被告，是依刑法第二條第一項但書
    之規定，應適用修正前之電信法。是核被告丙○○所為，係犯八十八年十一月三
    日修正前電信法第五十六條第一項之意圖為自己不法之利益以無線方式盜用他人
    電信設備通信罪（電信法第五十六條第一項之構成要件並不限於以盜拷他人行動
    電話之序號、內碼等資料於自己之手機內，為盜用之唯一方式，其他諸如：利用
    他人住宅內之有線電話，盜打他人電話為通信行為；或在住宅外之電話接線箱內
    ，盜接他人之有線電話線路，以自己之電話機盜打他人電話為通信行為；或意圖
    為自己不法之所有，竊取他人之行動電話手機，進而為盜打通信之行為；或僅以
    使用竊盜之意思，擅取他人之行動電話手機為盜打通信之行為等，不一而足，皆
    成立本罪，最高法院八十八年度第一次刑事庭會議紀錄參照）。且按電信法第五
    十六條第一項之罪，以意圖為自己或第三人不法之利益，使用有線、無線或其他
    電磁方式，盜接或盜用他人電信設備通信者為要件，乃刑法詐欺得利罪之特別法
    ，依特別法優於普通法之原則，自毋庸論以刑法詐欺得利罪，公訴人起訴被告涉
    犯刑法第三百三十九條第二項之詐欺得利罪嫌，容有未洽，起訴法條應予變更。
    被告先後多次盜用行動電話門號電信設備通話之時間緊接，所犯罪名及構成要件
    均相同，顯係基於概括犯意反覆為之，為連續犯，應依刑法第五十六條之規定論
    以一罪，並加重其刑。次查，被告前曾受如事實欄所載有期徒刑之執行，有臺灣
    高等法院被告全國前案紀錄表附卷可考，其於有期徒刑執行完畢後五年以內，再
    犯本件最重本刑為有期徒刑以上之刑之罪，為累犯，應依刑法第四十七條之規定
    遞加重其刑。爰審酌被告並未破壞被害人之電信設備，僅係單純未經同意而使用
    他人之行動電話門號，所得不法利益為三千九百六十五元及其犯罪後態度等一切
    情狀，量處如主文所示之刑，並依九十年一月十日修正施行之刑法第四十一條規
    定諭知易科罰金之折算標準。
據上論斷，應依刑事訴訟法第二百九十九條第一項前段、第三百條，修正前電信法第
五十六條第一項，刑法第二條第一項但書、第十一條前段、第五十六條、第四十七條
、第四十一條第一項，罰金罰鍰提高標準條例第二條，現行法規所定貨幣單位折算新
臺幣條例第二條，判決如主文。
本案經檢察官劉嶽承到庭執行職務。
中      華      民      國      九十    年      十      月      十一    日
                                    臺灣基隆地方法院刑事第三庭
                                                法  官  蔡佳玲
右正本證明與原本無異。
對於本件判決如有不服，應於收受送達後十日內，向本院提出上訴書狀，上訴於臺灣
高等法院，並按他造當事人之人數附具繕本。
                                                書記官  湯惠芳
中      華      民      國      九十    年      十      月      十五    日
附錄論罪法條
電信法第五十六條第一項：
意圖為自己或第三人不法之利益，以有線、無線或其他電磁方式，盜接或盜用他人電
信設備通信者，處五年以下有期徒刑，得併科新臺幣一百五十萬元以下罰金。


司法院資訊處製作；財團法人民間司法改革基金會備份。
